【裁判字號】    95,簡上,596
【裁判日期】    950907
【裁判案由】    竊盜
【裁判全文】
臺灣高雄地方法院刑事判決             95年度簡上字第596號
上  訴  人  臺灣高雄地方法院檢察署檢察官
被      告  庚○○
上列上訴人因竊盜案件，不服本院高雄簡易庭中華民國95年4 月
28日95年度簡字第2519號判決（聲請簡易判決處刑案號：臺灣高
雄地方法院檢察署95年度偵字第8204號及移送併案案號：同署95
年度偵字第9781號），提起上訴及移送併案（臺灣高雄地方法院
檢察署95年度偵字第13828 號、第15297 號、第13758 號），本
院合議庭改依第一審通常程序審判，判決如下：
    主  文
原判決撤銷。
庚○○連續竊盜，累犯，處有期徒刑拾月。未扣案鑰匙壹支沒收
。
    事  實
一、庚○○前因施用毒品案件，經本院以93年度訴字第656 號判
    決有期徒刑1 年4 月確定，甫於民國94年8 月12日縮短刑期
    假釋出監交付保護管束，並於94年9 月25日保護管束假釋期
    滿執行完畢；詎其仍不知悔改，基於意圖為自己不法所有之
    竊盜概括犯意，連續於如附表編號1 至4 所示之時、地，以
    附表編號1 至4 所示之方法，竊取如附表編號1 至4 所示之
    物得逞，後於附表1 至4 所示之時地，為警查獲。
二、案經高雄縣政府警察局岡山分局報請臺灣高雄地方法院檢察
    署檢察官偵查並聲請簡易判決處刑暨移送併辦。
    理  由
壹、證據能力之認定：
    按被告以外之人於審判外之陳述，雖不符刑事訴訟法第159
    條之1至第159條之4之規定，而經當事人於審判程序同意作
    為證據，法院審酌該言詞陳述或書面陳述作成時之情況，認
    為適當者，亦得為證據，同法第159條之5第1項定有明文。
    查證人壬○○、戊○○、丁○○、乙○○於警詢中之證述及
    贓物認領保管單4 份、搜索、扣押筆錄各1 份，雖均屬於傳
    聞證據，然被告及檢察官均同意作為證據，且本院審酌該言
    詞陳述及書面陳述作成之情況，均係本於製作人親身經歷所
    為，又未見有何不適當之情形，故依前開規定，均得為證據
    。
貳、認定犯罪事實之證據及論罪科刑之理由：
一、(一)經查附表編號1 至3 之犯罪事實，業據被告於本院審理程
      序供承不諱（見本院95年8 月24日審判程序筆錄），復經
      證人即海芝味食品有限公司負責人壬○○、證人即亞太精
      鍍公司工地之電纜線所有人戊○○、證人即永發度量衡器
      有限公司股東丁○○證述明確（分別見95年度偵字第8204
      號警卷第8-9 頁、95年度偵字第9781號警卷第6-7 頁、95
      年度偵字第15297 號警卷第7-8 頁），並有贓物認領保管
      單4 份、搜索、扣押筆錄各1 份在卷可考，被告之自白堪
      認與事實相符，附表編號1-3 之犯罪事實首堪認定。
    (二)另附表編號4 部分之犯罪事實，為被告所否認，辯稱：借
      車的事情，機車所有人乙○○並不知情，我是跟他兒子借
      車的。在此之前我也常常騎他的車子去買東西，買完之後
      再騎還給他，所以他都知道我經常借他的車騎云云。惟查
      乙○○並未將車牌號碼OLB-992 之重機車借予被告，而係
      被告偷偷騎走一情，業據被害人乙○○於警詢中指訴明確
      並有扣押物品目錄表及贓物認領保管單各1 紙附卷可稽（
      見95年度偵字第13758 號警卷第13-14 頁）。被告雖辯稱
      並未竊取，惟據其於檢察官初訊中供稱該車牌號碼OLB-99
      2 機車為其向車主兒子所借（見95年度偵字第1159 5號卷
      第19頁），復於本院羈押審理庭中供陳其不曉得是向乙○○的兒子或女兒借的（見本院95年度聲羈字第428 號卷第
      4-5 頁），顯見被告並不清楚係向何人表示欲借取該車，
      是否確有取得乙○○本人或其家人之同意，已有未明。復
      佐以被告自承取走該車係用自備的鑰匙發動（見本院95年
      8 月24日審判程序筆錄）一情相互勾稽，足認被告係以竊
      取的手段取走該車，其事後所為之辯解，僅係卸責之詞，
      不足採信。是被告附表編號4 部分之犯行，亦堪認定。
    (三)綜上所述，被告有如附表編號1 至4 所示之竊盜犯行，事
      證明確，應予依法論科。
二、(一)被告行為後，刑法業於94年2 月2 日修正公布部分條文，
      並於95年7 月1 日施行。依修正後刑法第2 條第1 項規定
      ：「行為後法律有變更者，適用行為時之法律。但行為後
      之法律有利於行為人者，適用最有利於行為人之法律。」
      ，此條規定與刑法第1 條罪刑法定主義契合，係規範行為
      後法律變更所生新舊法律比較適用之準據，是刑法第2 條
      本身雖經修正，尚無比較新舊法之問題，應一律適用裁判
      時之現行刑法第2 條，以決定適用之刑罰法律，先予敘明
      。又本次修正涵蓋之範圍甚廣，故比較新舊法時，應就罪
      刑有關之共犯、牽連犯、連續犯、有無累犯加重、自首減
      輕暨其他法定加減原因與加減例等一切情形，綜其全部罪
      刑之結果而為比較，復有最高法院95年5月23日所為之95
      年度第8次刑庭會議決議可資參照。茲就本案有關之新舊
      法比較部分，臚列如下：
    1.本件被告行為時，刑法第320 條第1 項竊盜罪之法定刑為
      「五年以下有期徒刑、拘役或五百元以下罰金。」，且依
      斯時罰金罰鍰提高標準條例第1 條前段規定，「依法律應
      處罰金、罰鍰者，就其原定數額得提高為二倍至十倍」。
      故罰金刑部分經提高後為1 萬元以下，經折算為新臺幣後
      ，最高可罰新臺幣1 萬5000元，最低則為新台幣3 元（銀
      元1 元）。至被告行為後公布施行之刑法施行法第1 條之
      1 規定：「中華民國九十四年一月七日刑法修正施行後，
      刑法分則編所定罰金之貨幣單位為新臺幣。九十四年一月
      七日刑法修正時，刑法分則編未修正之條文定有罰金者，
      自九十四年一月七日刑法修正施行後，就其所定數額提高
      為三十倍。但七十二年六月二十六日至九十四年一月七日
      新增或修正之條文，就其所定數額提高為三倍」；且刑法
      第33條第5 款亦修正為：「主刑之種類：罰金，新台幣一
      千元以上，以百元計算之」。查刑法第320 條第1 項規定
      ，係72年6 月26日前所訂定，故依新法規定，罰金部分應
      提高為30倍，即最高可罰新台幣1 萬5000元，最低應罰新
      台幣1000元。經比較新、舊法之結果，應以被告行為時之
      舊法對其較為有利。
    2.次按刑法第56條連續犯之規定業於94年2 月2 日修正公布
      刪除，是於新法修正施行後，被告先後二犯罪行為，即須
      分論併罰。此刪除雖非犯罪構成要件之變更，但顯已影響
      行為人刑罰之法律效果，自屬法律有變更，依新法第2 條
      第1 項規定，比較新、舊法結果，仍應適用較有利於被告
      之行為時法律即舊法論以連續犯。
    3.被告行為後，刑法第47條亦於95年7 月1 日修正施行，本
      案被告有如事實欄所述之前科及刑之執行情形，其於有期
      徒刑執行完畢，5 年以內故意再犯本案有期徒刑以上之罪
      ，不論依新、舊法規定，均應論以累犯，比較新、舊法結
      果，新法亦未較有利於被告，故本案關於被告是否構成累
      犯，自應適用修正前刑法第47條之規定。
    4.經綜其全部罪刑之結果而為比較，以修正前刑法有利於被
      告，應一體適用修正前刑法之規定，合先敘明。
    (二)核被告所為係犯刑法第320條第1項之竊盜罪。被告先後4次
      竊盜犯行，時間緊接，手法相似，觸犯構成要件相同之罪
      名，顯係基於概括犯意反覆為之，應依連續犯規定，論以
      一罪，並加重其刑。又被告前因施用毒品案件，經本院以
      93年度訴字第656 號判決有期徒刑1 年4 月確定，甫於94
      年8 月12日縮短刑期假釋出監交付保護管束，並於94年9
      月25日保護管束假釋期滿執行完畢，此有臺灣高等法院被
      告前案紀錄表1 份在卷可稽（見本院95年度簡上字第596
      號卷第23頁），其於有期徒刑執行完畢後，5 年內再犯本
      案有期徒刑以上之罪，為累犯，應依法遞加重其刑。公訴
      人雖未起訴被告所犯如附表編號2-4 所示之犯行，惟此部
      分與前揭經聲請簡易判決處刑之附表編號1 部分有連續犯
      之裁判上一罪關係，已如前述，此部分犯行應為起訴效力
      所及，本院自應併予審理，附此敘明。
    (三)原審以被告所犯如附表編號1-2 之犯罪事實事證明確，予
      以論罪科刑，固非無見，惟檢察官上訴意旨指摘原審未及
      審酌被告所犯如附表編號3-4 之犯行，經本院認此部分與
      經起訴並由本院論罪科刑之附表編號1 之犯行間，有連續
      犯之裁判上一罪關係，已如前述，其上訴即為有理由，原
      判決自屬無可維持，應由本院撤銷改判之。爰審酌被告正
      值壯年，不思自食其力，竟一再竊取他人財物，惟念其犯
      後坦承部分犯行，所竊得之財物均由被害人領回等一切情
      狀，量處如主文所示之刑，以資懲儆。又如附表編號4 所
      示之鑰匙，係被告所有供竊取乙○○機車所用之物，業據
      被告供承在卷，雖未扣案惟無證據證明業已滅失，應依刑
      法第38條第1 項第2 款宣告沒收。
三、按檢察官聲請以簡易判決處刑之案件，經法院認為有第451條
    之1第4項但書之情形者，應適用通常訴訟程序審判之，刑事
    訴訟法第452條定有明文；再按對於簡易判決之上訴，準用刑
    事訴訟法第3 編第1 章及第2 章之規定，管轄第二審之地方
    法院合議庭受理簡易判決上訴案件，應依通常程序審理，其
    認案件有刑事訴訟法第452 條之情形者，應撤銷原判決，逕
    依通常程序為第一審判決，亦為法院辦理刑事訴訟簡易程序
    案件應行注意事項第14項所明定。查本案本院於審判中發現
    被告尚有其他具裁判上一罪即併案部分之犯罪事實，不宜量
    處6 月以下之有期徒刑，足認檢察官之聲請簡易判決處刑為
    不適當，而有刑事訴訟法第451 條之1 第4 項但書第2 款之
    情形，依前揭法律規定，應由本院合議庭逕依通常程序審理
    後，而為第一審之判決，檢察官或被告如不服本判決，仍得
    於法定上訴期間內，向管轄之第二審法院提起上訴，附此敘
    明。
五、臺灣高雄地方法院檢察署以95年度偵字第13828 號及95年度
    偵字第13758 號部分移送併辦意旨略以：被告尚基於意圖為
    自己不法所有之竊盜概括犯意，連續於附表編號5-6 所示之
    時、地，以如附表編號5-6 所示之方法，竊取如附表編號
    5-6 所示之物得手。經查：
    (一)附表編號5 之犯行，為被告所否認，辯稱該己○○所有車
      牌號碼VZF-460 號機車係其向該車保管人丙○○借用，並
      非竊取等語，核與證人丙○○於本院審理中證稱：因為己○○要去屏東截肢，所以將車子放在我這裡請我保管，被
      告有在我們公司旁邊向我借車，... 因為被告有說要借車
      ，所以我沒有阻止他騎走等語（見本院95年8 月24日審判
      程序筆錄）相符，則被告騎走該車既經保管人丙○○同意
      ，自與竊盜罪之要件未合。
    (二)另刑法上之未遂犯，必須已著手於犯罪行為之實行而不遂
      ，始能成立，此在刑法第25條第1 項規定甚明，同法第32
      1 條之竊盜罪，為第320 條之加重條文，自係以竊取他人
      之物為其犯罪行為之實行，至該條第1 項各款所列情形，
      不過為犯竊盜罪之加重條件，如僅著手於該項加重條件之
      行為而未著手搜取財物，仍不能以本條之竊盜未遂論，最
      高法院著有27年滬上字第54號判例可資參照。附表編號6
      之犯罪事實，被告固坦承其有竊取蘭州工業區財物之犯意
      ，惟以其剛進去尚未行竊即被發現等語置辯，核與證人辛○○警詢時證述：95年4 月23日晚間10時40分在岡山鎮○○○路25號旁，發現被告走進施工中的蘭州工業有限公司
      倉庫前，帶著手套正在破壞倉庫門鎖時，因我立即制止，
      所以門鎖沒有被破壞等語相符（見95年度偵字第13758 號
      警卷第7 頁），堪認被告僅著手於破壞門鎖之加重條件，
      尚未著手搜取財物，而係竊盜之預備行為，自難令其負何
      罪責。是被告如附表編號5-6 之犯行，本應為無罪之諭知
      ，即與本案無連續犯之裁判上一罪關係，本院無從併予審
      判，自應退回由檢察官另為適法之處理，併此敘明。
據上論斷，應依刑事訴訟法第455條之1第1項、第3項、第452條、
第369 條第2 項、第364 條、第450 條第1 項、第299 條第1 項
前段，刑法第2 條第1 項、修正前第320 條第1 項、修正前第47
條、修正前第56條，刑法第38條第1 項第2 款，罰金罰鍰提高標
準條例第1 條前段，判決如主文。
本案經檢察官甲○○到庭執行職務
中    華    民    國    95    年    9     月    7    日
                  刑事第六庭    審判長法  官   黃建榮
                                      法  官   李  蓓
                                      法  官   王  琁
上正本證明與原本無異
不得上訴
中    華    民    國    95    年    9     月    8     日
                                      書記官   黃國忠
附錄本案論罪科刑法條全文：
刑法第320條
意圖為自己或第三人不法之所有，而竊取他人之動產者，為竊盜
罪，處5年以下有期徒刑、拘役或500元以下罰金。
意圖為自己或第三人不法之利益，而竊佔他人之不動產者，依前
項之規定處斷。
前二項之未遂犯罰之。
附表
 ┌──┬────┬─────┬─────────┬─────┬─────┐
 │編號│犯罪時間│ 犯罪地點 │犯罪方法與竊得財物│ 查獲時地 │ 所犯法條 │
 ├──┼────┼─────┼─────────┼─────┼─────┤
 │ 1. │95年3 月│無人居住之│趁廠房大門因修理未│95年3 月12│刑法第320 │
 │    │間某日  │高雄縣彌陀│關閉之便，入內徒手│日晚間10時│條第1 項（│
 │    │        │鄉○○○路│竊取海芝味公司負責│10分在高雄│偵查案號：│
 │    │        │「海芝味食│人壬○○所有白鐵製│縣岡山鎮巨│95年度偵字│
 │    │        │品有限公司│鐵門1 扇及鋁門窗3 │輪路上因形│第8204號）│
 │    │        │」廠房    │扇（價值約新台幣（│跡可疑，經│          │
 │    │        │          │下同）3000元），得│警攔車盤查│          │
 │    │        │          │手後並以車號875-79│而查獲    │          │
 │    │        │          │66號輕機車載運離開│          │          │
 │    │        │          │                  │          │          │
 ├──┼────┼─────┼─────────┼─────┼─────┤
 │    │95年3 月│高雄縣岡山│徒手搬運戊○○所有│95年3 月30│刑法第320 │
 │ 2. │28日凌晨│鎮本洲工業│電焊機之電纜線2 捲│日凌晨2 時│條第1 項（│
 │    │0 時10分│區○○○路│（價值約8000元）得│55分在高雄│併辦案號：│
 │    │許      │「亞太精鍍│手後以機車載運離開│縣岡山鎮本│95年度偵字│
 │    │        │公司」工地│                  │洲工業區本│第9781號）│
 │    │        │          │                  │工路，因形│          │
 │    │        │          │                  │跡可疑，為│          │
 │    │        │          │                  │警攔車盤查│          │
 │    │        │          │                  │而查獲    │          │
 ├──┼────┼─────┼─────────┼─────┼─────┤
 │ 3. │95年4 月│高雄縣岡山│徒手搬運永發度量衡│於當場即為│刑法第320 │
 │    │15日上午│鎮○○路6 │器有限公司所有置於│永發公司股│條第1 項（│
 │    │10時30分│巷19號空地│空地內之自動台秤2 │東丁○○報│併辦案號：│
 │    │許      │          │台、電子台秤1 台、│警查獲    │95年度偵字│
 │    │        │          │可秤重150 公斤台秤│          │第15297 號│
 │    │        │          │1 台（價值合計約4 │          │）        │
 │    │        │          │萬元）至綁附於車牌│          │          │
 │    │        │          │號碼SUH-758 號輕型│          │          │
 │    │        │          │機車之小拖車上    │          │          │
 ├──┼────┼─────┼─────────┼─────┼─────┤
 │ 4. │95年4 月│高雄縣岡山│以自己所有鑰匙，竊│因騎乘該車│刑法第320 │
 │    │23日晚間│鎮○○○路│得乙○○所有OLB-99│至編號6 所│條第1 項（│
 │    │10時0 分│第104號前 │2 重機車1 輛（價值│示蘭州工業│併辦案號：│
 │    │許      │          │約5000元）        │有限公司行│95年偵字第│
 │    │        │          │                  │竊，而於95│13758號） │
 │    │        │          │                  │年4 月23日│          │
 │    │        │          │                  │晚間10時40│          │
 │    │        │          │                  │分為警一併│          │
 │    │        │          │                  │查獲      │          │
 ├──┼────┼─────┼─────────┼─────┼─────┤
 │ 5. │94年12月│高雄縣岡山│以自備鑰匙竊得楊一│95年2 月8 │併辦案號：│
 │    │間某日  │鎮○○○路│飛所有而為丙○○保│日在高雄縣│95年度偵字│
 │    │        │88號旁之空│管中車牌號碼VZF-46│燕巢鄉安招│第13828 號│
 │    │        │地        │0 號機車1輛       │村安北路10│          │
 │    │        │          │                  │0 號前為警│          │
 │    │        │          │                  │查獲      │          │
 ├──┼────┼─────┼─────────┼─────┼─────┤
 │ 6. │95年4 月│無人居住之│以所攜帶美工刀、螺│95年4 月23│併辦案號：││
 │    │23日晚間│高雄縣岡山│絲起子、老虎鉗、剪│日晚間10時│95年度偵字│
 │    │10時40分│鎮○○○路│線鉗各1 把等工具著│40分為蔡進│第13758 號│
 │    │許      │25號蘭州工│手破壞倉庫門鎖擬入│樹報警查獲│）        │
 │    │        │業有限公司│內行竊，為蘭州公司│          │          │
 │    │        │倉庫      │水電工程人員辛○○│          │          │
 │    │        │          │發現制止          │          │          │
 └──┴────┴─────┴─────────┴─────┴─────┘


司法院資訊處製作；財團法人民間司法改革基金會備份。
